最高法院刑事判決
                      111年度台上字第4389號
上  訴  人  蔡豐文                    


上列上訴人因違反毒品危害防制條例案件，不服臺灣高等法院高
雄分院中華民國111年6月9日第二審判決（111年度上訴字第148
號，起訴案號：臺灣橋頭地方檢察署109年度偵字第1584號），
提起上訴，本院判決如下：
    主  文
上訴駁回。
    理  由
一、按刑事訴訟法第377條規定，上訴於第三審法院，非以判決
    違背法令為理由，不得為之。是提起第三審上訴，應以原判
    決違背法令為理由，係屬法定要件。如果上訴理由書狀並未
    依據卷內訴訟資料，具體指摘原判決不適用何種法則或如何
    適用不當，或所指摘原判決違法情事，顯與法律規定得為第
    三審上訴理由之違法情形，不相適合時，均應認其上訴為違
    背法律上之程式，予以駁回。本案經原審審理結果，認上訴
    人蔡豐文有原判決事實欄（下稱事實）一㈢所載犯行，因而
    撤銷第一審關於此部分不當之判決，改判仍論處上訴人犯（
    修正前）共同販賣第三級毒品未遂罪刑及相關沒收，已詳敘
    所憑之證據及論罪之理由，核其所為論斷，俱有卷內證據資
    料可資覆按，自形式上觀察，並無足以影響其判決結果之違
    法情形存在。
二、本件上訴意旨略稱：
  ㈠上訴人初不知微信代稱「54088」男子（下稱「54088」男子
    ）之真實身分，致未能即時舉報，其後知「54088」男子為
    共同被告周宜鋒（業經原審判決確定）之毒品上游，遂於民
    國109年12月4日至高雄市政府警察局左營分局（下稱左營分
    局）製作警詢筆錄及提供機車車牌號碼供警追查，並指認蘇
    聖暉圖卡，告發「54088」男子為上訴人及周宜鋒之毒品上
    手。上訴人於第一審請求向左營分局、臺灣橋頭地方檢察署
    （下稱橋頭地檢）函詢是否有因上訴人供出而查獲上手「54
    088」男子；於第二審111年5月19日審理程序，亦主張臺灣
    橋頭地方法院（下稱橋頭地院）110年度訴字第75號刑事案
    件之被告蘇聖暉即為「54088」男子，原審就此攸關上訴人
    有無毒品危害防制條例第17條第1項規定適用，竟未予調查
    ，有應調查證據而未調查之違法。
  ㈡事實一㈠㈡與事實一㈢並無跡證顯示為左營分局之同一批員警查
    獲，原審就此未發函詢問左營分局，即逕認係同一批員警偵
    辦，並認定查獲事實一㈢犯罪時，已知悉周宜鋒有共同涉案
    ，有判決不備理由、未依證據認定事實之違法。又上訴人有
    供出本案毒品來源為周宜鋒，此經109年8月2日之警員職務
    報告所明確記載，原判決未適用毒品危害防制條例第17條第
    1項，有應適用法規而不適用之違法等語。
三、毒品危害防制條例第17條第1項規定：「犯第4條至第8條、
    第10條或第11條之罪，供出毒品來源，因而查獲其他正犯或
    共犯者，減輕或免除其刑。」所稱「供出毒品來源」，係指
    犯該條項所定各罪之人，供出其所犯上開各罪該次犯行之毒
    品來源而言。亦即其供出之毒品來源，必須與其被訴之各該
    違反毒品危害防制條例犯行間有直接關聯者；所謂「因而查
    獲其他正犯或共犯」，須偵查機關或偵查輔助機關因被告供
    出毒品來源，而知悉並據以確實查獲其人、其犯行者，始屬
    之，非謂凡有指認毒品來源者，即得依上開規定予以減刑。
    而法院非屬偵查犯罪之機關，故不論被告在司法警察（官）
    調查、檢察官偵查或法院審判中供出毒品來源，事實審法院
    僅須於言詞辯論終結前，調查被告之供出毒品來源行為，是
    否已因此使偵查機關查獲毒品來源之人及其事，而符合減免
    其刑之規定，以資審認；倘無從期待偵查機關在法院辯論終
    結前因而查獲，事實審法院未依聲請或本於職權再就被告所
    指其供出毒品來源，因而查獲之事再行調查，仍不能遽指有
    應於審判期日調查之證據未予調查之違法。本件原判決就上
    訴人所為何以不符合上揭條項所規定供出毒品來源因而查獲
    應減免其刑之要件，已於理由內說明：依據第一審及原審函
    詢左營分局及橋頭地檢，有無因上訴人供述而查獲毒品來源
    ，或因而查獲所稱「54088」男子？據復以：「並未因而查
    獲毒品上游」、「（上訴人）並未供述毒品上游係微信『540
    88』號男子」等情。又上訴人雖另供稱其於警詢時已供出上
    手為周宜鋒云云，然如何因事實一㈠㈡左營分局警員已先跟監
    至交易地點監控拍照，並查獲購買毒品咖啡包之溫義旭、簡
    梅芳，據其等提供聯絡之微信對話紀錄及指認周宜鋒，而於
    上訴人犯事實一㈢前，已掌握周宜鋒犯罪跡證，及依事實一㈢
    之查獲經過，警方係當場查獲上訴人、周宜鋒及共同被告張
    仲謀（業經第一審判決確定），是於109年1月21日上訴人警
    詢時供述周宜鋒亦為事實一㈢之共犯前，警方已有確切證據
    合理懷疑周宜鋒涉嫌此部分共同販賣第三級毒品犯行、非因
    上訴人之供出而查獲。另已說明左營分局函附之109年8月2
    日警員職務報告，僅在表述警方有查獲周宜鋒提供毒品咖啡
    包與上訴人之事實，並非說明查獲周宜鋒事實一㈢犯行係因
    上訴人供述始行查獲（見原判決第16至19頁），核其所為之
    論斷，俱有卷內資料可資覆按，尚無違反經驗及論理法則暨
    前揭減免其刑規定之情形，屬原審科刑調查職權之適法行使
    ，自不得任意指為違法。且稽之卷證，周宜鋒另案共同犯販
    賣第三級毒品案件，經檢察官提起公訴，橋頭地院以110年
    度訴字第75號刑事判決有罪（尚未確定），依其所認定之事
    實，周宜鋒係於109年4月28日加入以蘇聖暉為首發起、主持
    之販賣第三級毒品犯罪組織，由蘇聖暉提供毒品、集團工作
    機、申請微信帳號、創設微信群組、散布販賣訊息及與購毒
    者聯繫後，再指派周宜鋒等人前往送貨，周宜鋒並於同年5
    月2日起共4次販賣愷他命或毒品咖啡包與陳憲民（見原審卷
    第133至177頁），倘若無訛，周宜鋒係109年4 月28日加入
    蘇聖暉犯罪組織，其雖有自蘇聖暉取得毒品咖啡包，然與本
    案事實一㈢109年1月21日販賣之毒品咖啡包並無關聯。周宜
    鋒於原審一度主張其有供出上手蘇聖暉，有毒品危害防制條
    例第17條第1項規定適用，但於原審111年3月17日準備程序
    期日其辯護人表示「原本辯護狀有提到供出上游減刑的部分
    ，剛才與周宜鋒討論，我們不再主張此項減刑適用」等語（
    見原審卷第127、189頁），原審因認本案事證已明，未依上
    訴人之原審辯護人主張「54088」男子就是蘇聖暉，再為無
    益之調查，難謂有調查證據職責未盡之違法。又本件係左營
    分局報請橋頭地檢檢察官指揮偵辦，經跟監攔截溫義旭、簡
    梅芳指證周宜鋒，而於109年1月21日查獲周宜鋒、上訴人及
    張仲謀，有警一、二卷附警方監控周宜鋒與溫義旭交易之翻
    拍照片及簡梅芳所使用微信帳號與周宜鋒通聯之翻拍照片可
    稽，原判決認係左營分局警員查獲事實一㈠至㈢，與卷證並無
    不符。上訴意旨㈠㈡，徒就原審科刑調查職權之適法行使，及
    原判決已明確論斷說明之事項，再事爭辯，指摘原判決有應
    調查證據而未調查、理由不備及不適用法則之違法，並非上
    訴第三審之合法理由。
四、綜上，上訴人之上訴意旨並未依據卷內訴訟資料具體指摘原
    判決有何違背法令之情形，核與法律規定得為第三審上訴理
    由之違法情形不相適合，應認上訴人之上訴為違背法律上之
    程式，予以駁回。
據上論結，應依刑事訴訟法第395條前段，判決如主文。
中　　華　　民　　國　　111 　年　　10　　月　　20　　日
                  刑事第二庭審判長法　官  王  梅  英
                                  法　官  蔡  新  毅
                                  法　官  李  釱  任
                                  法　官  吳  秋  宏
                                  法　官  黃  斯  偉
本件正本證明與原本無異
                                  書記官
中　　華　　民　　國　　111 　年　　10　　月　　24　　日